【裁判字號】    95,小上,79
【裁判日期】    950929
【裁判案由】    返還押租金
【裁判全文】
臺灣臺北地方法院民事裁定              95年度小上字第79號
上  訴  人  新加坡商華達德國電池股份有限公司台灣分公司
法定代理人  甲○○
被上訴人    乙○○
上列當事人間請求返還押租金事件，上訴人對於民國95年4月28
日本院台北簡易庭95年度北小字第300號第一審判決提起上訴，
本院裁定如下：
    主  文
上訴駁回。
第二審訴訟費用新台幣壹仟伍佰元由上訴人負擔。
    理  由
一、按對於小額程序之第一審裁判之上訴或抗告，非以其違背法
    令為理由，不得為之，民事訴訟法第 436 條之 24 第 2 項
    定有明文。又依同法第436條之32第2項、第468條、第477條
    之1 規定，判決不適用法規或適用不當者，為違背法令；而
    判決有同法第469條第1款至第5款情形之一者，為當然違背
    法令；又除第469條第1款至第5款之情形外，原判決違背法
    令而不影響裁判之結果者，不得廢棄原判決。是當事人提起
    上訴，如依民事訴訟法第436條之25規定，以小額程序之第
    一審判決有不適用法規或適用法規不當為理由時，其上訴狀
    或理由書應有具體之指摘，並揭示該法規之條項或其內容；
    若係成文法以外之法則，應揭示該法則之旨趣；倘為司院解
    釋、或本院之判例，則應揭示該判解之字號或其內容；如以
    民事訴訟法第436條之32第2項、第469條第1款至第5款所列
    情形為理由時，其上訴狀或理由書，應揭示合於該條款之事
    實。
二、本件上訴意旨略以：(1)系爭租賃契約已於91年3月31日終止
    ，上訴人無須再為給付租金。(2)即便租約未於91年3月31 日
    終止，因租賃標的物已震毀，未符合約定使用狀態，亦免除
    給付租金之義務。(3)縱認上訴人應給付租金，依土地法第97
    條規定及最高法院43年台上字第392號判例意旨，被上訴人
    就逾越法定上限之部分，亦無請求權；且上訴人得依民法第
    435條規定請求減少租金。(4)自75年8月至91年3月逾租金法
    定上限溢付之279萬7537元，亦得抵扣租金。(5)依土地法第
    98條規定自75年8月迄94年底間押金所生之利息25萬7249 元
    亦可抵付租金；又依最高法院77年台上字第2369號判決意旨
    ，上訴人之損害賠償請求權亦可抵付租金。原審對上訴人主
    張之上述攻擊防禦方法全未斟酌，亦未說明理由，顯有判決
    不備理由之違法。又原審既認系爭房屋自91年3月31日起即
    不能使用，竟判決上訴人應全額付租金，其判決理由前後矛
    盾云云。
三、經查上訴人之前述上訴意旨，雖表示原判決有上揭違背法令
    之情事，惟究其實質，均應係指摘原法院認定事實職權之行
    使，均屬於事實認定之範疇，依照首揭說明，應認上訴人之
    上訴為不合法，應以裁定駁回之。又上訴人指摘原判決未適
    用土地法第97條、第98條規定，亦未說明理由云云，惟按土
    地法第97條第1項限制房屋租金之規定，應僅限於城巿地方
    供住宅用之房屋，始有其適用，至非供居住之營業用房屋並
    不涵攝在內，此觀該條項立法本旨側重「防止房屋所有權人
    乘機哄抬租金，造成城巿居住問題」及同法第三編第三章「
    房屋及基地租用」第94條至第96條均就「城巿住宅用房屋」
    設其規範，暨該條項蘊含摒除「城巿營業用房屋」在外之「
    隱藏性法律漏洞」，故有以「目的性限縮解釋」方法補充必
    要自明（最高法院93年度台上字第1718號判決意旨參照）。
    經查上訴人租用系爭房屋作為辦公及營業使用，為上訴人所
    自陳，則依照前述說明，系爭租賃契約當然不適用前述土地
    法規定，併此敘明。
四、上訴人應負擔之訴訟費用額，確定為如主文第二項所示。
五、據上論結，本件上訴不合法，依民事訴訟法第436條之32第2
    項、第444條第1項前段、第436條之19第1項、第78條，裁定
    如主文。
中    華    民    國    95    年    9     月    29    日
                  民事第六庭  審判長法  官  吳光釗
                                    法  官  郭美杏
                                    法  官  邱  琦
以上正本係照原本作成。
本裁定不得抗告。
中    華    民    國    95    年    9    月    29    日
                                    書記官  池東旭


司法院資訊處製作；財團法人民間司法改革基金會備份。
